【裁判字號】    89,交上易,136
【裁判日期】    890308
【裁判案由】    過失致死
【裁判全文】
臺灣高等法院高雄分院刑事判決                  八十九年度交上易字第一三六號
    上  訴  人  台灣高雄地方法院檢察署檢察官
    上  訴  人
    即  被  告  乙○○
右上訴人因被告過失致死案件，不服臺灣高雄地方法院八十八年度交易字第六六二號
中華民國八十九年三月八日第一審判決（起訴案號：臺灣高雄地方法院檢察署八十八
年度偵字第一一八二九號、第一六七Ｏ九號），提起上訴，本院判決如左：
    主  文
原判決撤銷。
乙○○因過失致人於死，處有期徒刑拾月。緩刑參年。
    事  實
一、乙○○考領有普通小型車駕駛執照，於民國八十八年四月十三日晚上九時五分許
    ，駕駛牌照號碼ＶＯ─五六Ｏ七號自用小客車，沿高雄縣大寮鄉○○村○○○路
    由鳳山往屏東方向行駛內側快車道，途經該路段高屏大橋上橋處十餘公尺處，本
    應注意車前狀況及兩車併行之間隔，並隨時採取必要之安全措施，以避免危險之
    發生，且依當時天候晴朗，夜間有照明，有鋪裝快、慢車道，柏油路面乾燥無缺
    陷，道路無障礙物，視距良好，又依其智識、能力亦無不能注意之情事，竟因想
    事情未專心駕駛，致疏於注意警戒車前動態及兩車併行之間隔，並隨時採取適當
    、必要及有效之閃避、煞車等安全措施，適有朱貴福騎乘牌照號碼ＰＭＦ─三○
    七號重型機車，由九如路已完成左轉上高屏大橋，亦未注意機車應行駛於慢車道
    ，竟行駛於內側快車道，致遭乙○○自用小客車左照後鏡、左前翼子板及左前門
    自右後側追撞重型機車之右照後鏡及右踏板區，朱貴福隨車倒地，因此受有顱內
    出血等傷害，經送醫急救延至同月十九日下午四時四十分許傷重不治死亡。乙○
    ○於肇事後，將朱貴福送醫，在聖若瑟醫院，對於未發覺之犯罪，向事故處理員
    警主動坦承其與朱貴福發生車禍，而接受偵訊。
二、案經高雄縣警察局林園分局報請臺灣高雄地方法院檢察署檢察官，及朱貴福之妻
    甲○○○訴請台灣屏東地方法院檢察署檢察官呈請臺灣高等法院高雄分院檢察署
    檢察官核轉臺灣高雄地方法院檢察署檢察官偵查起訴。
    理  由
一、訊據上訴人即被告乙○○對於右揭時地因想事情未專心駕駛而發生車禍，並致使
    被害人朱貴福死亡之事實供承不諱，並有高雄縣警察局道路交通事故調查報告表
    暨事故現場圖乙紙、現場照片九幀（均警卷）、被告之車損、肇事路段、相驗照
    片十二幀（臺灣屏東第法院檢察署八十八年度偵字第三三八四號偵查卷宗）在卷
    可資佐證，且被害人係因本件車禍致顱內出血死亡，業經臺灣高雄地方法院檢察
    署檢察官囑託臺灣屏東地方法院檢察署檢察官督同法醫師相驗明確，有相驗屍體
    證明書、驗斷書及勘驗筆錄在卷可憑。
二、按汽車行駛時，駕駛人應注意車前狀況及兩車併行之間隔，並隨時採取必要之安
    全措施，道路交通安全規則第九十四條第三項定有明文。被告既考領有普通小型
    車駕駛執照，自應遵守上開規定，且依當時天候晴朗，夜間有照明，有鋪磚塊、
    慢車道，柏油路面乾燥無缺陷，道路無障礙物，視距良好之情，有上開高雄縣警
    察局道路交通事故調查報告表暨事故現場圖一紙可按，又依被告之智識、能力、
    經驗，亦無不能注意之情事，竟因想事情未專心駕駛，致疏於注意警戒車前動態
    及兩車併行之間隔，並隨時採取適當、必要及有效之閃避、煞車等安全措施，致
    肇事使被害人受創死亡，其有過失，已經明顯。被害人因本件車禍死亡，與被告
    之過失行為間並有相當因果關係。又肇事現場快慢車道劃有白色實線，並以水泥
    磚塊區隔一節，為事故處理員警楊政雄供證在卷（原審卷第十六頁），復經檢察
    官勘驗現場明確（台灣屏東地方法院檢察署八十八年度相字第二三八號卷第，被
    害人騎乘重型機車已完成左轉上高屏大橋，亦未注意機車應行駛於慢車道，竟行
    駛於內側快車道，致發生車禍，亦與有過失，然其過失仍無解於被告之過失責任
    。又被害人發生車禍時，其體內酒精濃度為正常值，有聖若瑟醫院八十九年一月
    十二日高縣聖醫（八九）字第○○四號函可證（原審卷第二六頁、第二七頁），
    顯非酒醉駕車至明。是本案罪證已臻明確，被告犯行洵堪認定，應予依法論科。
三、本件被告駕駛自用小客車肇事致人於死，核其所為係犯刑法第二百七十六條第一
    項之過失致人於死罪。被告於肇事後，將被害人送醫急救後，在聖若瑟醫院，對
    於其犯罪未發覺前，主動向事故處理員警坦承肇事，並接受偵訊，業據上開證人
    楊政雄到庭結證屬實（原審卷第十六頁），為對未發覺之犯罪自首而接受裁判，
    應依刑法第六十二條前段之規定，減輕其刑。
四、原審予以論罪科刑，固非無見，惟查：(一)原判決於事實欄及理由欄均認定被告於
    犯罪未發覺前自首而接受裁判，應減輕其刑，然據上論斷欄漏未引用刑法第六十
    二條前段之規定，尚有未周。(二)又被害人騎乘重型機車已完成左轉上高屏大橋，
    亦未注意機車應行駛於慢車道，竟行駛於內側快車道，致發生車禍，而與有過失
    ，原判決未予審認該對被告有利事項，亦有未當。檢察官循告訴人之請求提起上
    訴，認原判決量刑過輕，被告上訴意旨，否認犯罪，指摘原判決不當，固均無理
    由，然原判決既有上開可議，自應撤銷改判。爰審酌被告一時疏於注意而肇事，
    犯後坦承大部分犯行，態度尚可等一切情狀，量處如主文第二項所示之刑。
五、又被告未曾受有期徒刑以上刑之宣告，有台灣高等法院被告全國前案紀錄表記載
    可考，因一時失慮而肇事，被害人本身亦與有過失，被告事後業與被害人家屬達
    成和解，賠償其損害，並付清款項，有和解書可按（本院卷第四一頁），經此偵
    審程序，應知警惕諒無再犯之虞，本院認所宣告之刑，以暫不執行為適當，併諭
    知緩刑三年，以勵自新。
據上論結，應依刑事訴訟法第三百六十九條第一項前段、第三百六十四條、第二百九
十九條第一項前段、刑法第二百七十六條第一項、第六十二條前段、第七十四條第一
款，罰金罰鍰提高標準條例第一條前段，判決如主文。
本案經檢察官陳新慶到庭執行職務。
中    華    民    國     八十九     年       十       月     四   日
                              臺灣高等法院高雄分院刑事第三庭
                                  審判長法官  莊秋桃
                                        法官  謝宏宗
                                        法官  魏式璧
右正本證明與原本無異。
不得上訴。
                                      書記官  楊茱宜
中    華    民    國     八十九     年       十       月    六    日
附錄本判決論罪科刑法條：
刑法二百七十六條第一項
  因過失致人於死者，處二年以下有期徒刑、拘役或二千元以下罰金。
                                                                Ｊ


司法院資訊處製作；財團法人民間司法改革基金會備份。
